最　高　行　政　法　院　判　決
　　　　　　　　　　　　　　　　　　 96年度判字第01439號
上　訴　人　甲○○
被 上訴 人　財政部臺北市國稅局
代　表　人　乙○○
上列當事人間因所得稅法事件，上訴人對於中華民國94年12月22
日臺北高等行政法院94年度訴字第575號判決，提起上訴，本院
判決如下：
    主  文
原判決廢棄，發回臺北高等行政法院。
    理  由
一、上訴人於民國（下同）88年度至92年度為歐得亞企業股份有
    限公司（下稱歐得亞公司）之負責人，亦即所得稅法第89條
    所稱之扣繳義務人，案經被上訴人查獲該公司於88年至92年
    間給付德國Peter Bartels公司（下稱Peter公司）勞務報酬
    88年度為新臺幣(下同)3,875,400元，89年度為3,753,500元
    ，90年度為4,059,600元，91年度為4,144,500元，92年度為
    2,080,100元合計17,913,100元。未依同法第88條規定按給
    付額扣繳20%稅款，被上訴人乃依所得稅法第114條第1款前
    段規定，核定上訴人補繳應扣未扣稅款88年度775,080元，8
    9年度750,700元，90年度811,920元，91年度828,900元，92
    年度416,020元，合計3,582,620元，並責令上訴人補申報扣
    繳憑單，上訴人雖已依限繳納稅款暨補報扣繳憑單，惟因未
    依法扣繳稅款，被上訴人遂依同條款前段規定，按各年度應
    扣未扣之稅額處1倍之罰鍰，88年度775,080元，89年度750,
    700元，90年度811,920元，91年度828,900元，92年度416,0
    20元，合計3,582,620元。上訴人不服，申請復查，結果未
    獲變更，遂循序向本院提起行政訴訟。
二、上訴人在原審起訴略以：
  (一)補繳應扣繳稅款部分：上訴人擔任負責人之歐得亞公司與Pe
    ter公司間於1999年3月1日所簽訂之合約已明確約定，由Pet
    er公司擔任歐得亞公司位於歐洲之專業代理窗口，負責爭取
    訂單市場及產品開發，而歐得亞公司則按實際業績支付佣金
    ，系爭收入應係所得稅法第8條第3款之「勞務所得」且屬於
    「境外所得」，而參照財政部65年8月30日台財稅第35817號
    函釋，此部分非屬中華民國境內來源所得，依法應免辦理扣
    繳。
  (二)罰鍰部分：本案Peter公司在德國為歐得亞公司從事開發歐
    洲客戶推銷貨物事宜，其外觀上足以讓一般人都確信其為提
    供勞務之性質，就連對所得稅法具有高度知識之被上訴人，
    在復查決定書中都稱歐得亞公司給付Peter公司「勞務報酬
    」，且被上訴人亦曾於91年8月23日檢查歐得亞公司90及91
    年度扣繳情形，當時亦未認定給付Peter公司之報酬為其他
    收益應辦理扣繳，是以，如何期待上訴人能夠認定其性質非
    屬勞務報酬，既為期待不可能，上訴人認定系爭給付為非在
    我國境內提供勞務之報酬，而未辦理扣繳，並無過失責任，
    依司法院釋字第275號解釋意旨應不予處罰，亦應撤銷罰鍰
    處分等語，請求撤銷原處分及訴願決定。
三、被上訴人則以：
  (一)本稅部分：本件依上訴人所提出之雙方簽訂契約條文以觀，
    核其權利義務關係，上訴人依該契約行為所給付之報酬，並
    非就因其居間契約成立給予酬勞者，則上訴人之歐得亞公司
    給付系爭款項，顯非僅單純因居間銷售之法律行為關係，自
    與居間要件不合，即難謂為屬銷售佣金性質。又系爭收入之
    性質，依據歐得亞公司88年度至92年度會計師簽證查核報告
    書係載為「開發費用」。營利事業所得稅結算申報係載為「
    研究費用」，開立發票則載為「設計費用」，自始均未以「
    佣金」列報。本件上訴人之公司依其契約而給付系爭款項予
    外國公司者，自屬所得稅法第8條第11款規定在中華民國境
    內取得之收益，依同法第88條及第89條規定，上訴人即對之
    負有扣繳義務，此乃法理之所然。上訴人辯稱系爭給付款項
    係提供勞務「居間」之報酬，而居間之提供地在中華民國境
    外，不應課徵所得稅即無扣繳義務云云，洵非可採。復查及
    訴願決定予以維持，並無違誤。
  (二)罰鍰部分：歐得亞公司於88年至92年間給付Peter公司勞務
    報酬88年度3,875,400元，89年度3,753,500元，90年度4,05
    9,600元，91年度4,144,500元，92年度2,080,100元合計17,
    913,100元，其自應於給付Peter公司各該年度之報酬時扣取
    稅款。又該公司已給付上開各年度之款項，此亦為其所不爭
    ，從而被上訴人原核定依前揭法令規定，限期責令上訴人補
    報並補繳各年度應扣未扣之稅款88年度775,080元，89年度7
    50,700元，90年度811,920元，91年度828,900元，92年度41
    6,020元，合計3,582,620元。並應依所得稅法第92條第1項
    辦理扣繳稅款之報繳程序，並無違誤。至於其各度應扣未扣
    之稅款違章事證明確，原處分依所得稅法第114條第1款前段
    規定，按各年度應扣未扣之稅額處1倍罰鍰，為775,080元，
    89年度750,700元，90年度811,920元，91年度828,900元，
    92年度416,020元，合計3,582,620元，復查及訴願決定予以
    維持，亦無違誤等詞，資為抗辯。
四、原審以：
  (一)歐得亞公司於88年至92年間給付Peter公司勞務報酬88年度
    為3,875,400元，89年度為3,753,500元，90年度為4,059,60
    0元，91年度為4,144,500元，92年度為2,080,100元，合計
    17,913,100元之事實，有合約書、88年至92年各類所得扣繳
    暨免扣繳憑單申報書等資料在卷足憑，且為上訴人所不爭執
    ，洵堪認定。
  (二)所得稅法第8條規定關於「中華民國來源所得」，有11款情
    形；其中前10款係列舉規定，而第11款所規定「在中華民國
    境內取得之其他收益」為概括規定，乃指不屬於前10款所定
    之所得，而在中華民國境內有所取得者而言；揆諸其立法理
    由，是以取得地是否在我國境內為準，以概括前10款各種所
    得以外之所得。
  (三)按「我國境內公司與國外公司簽訂合作協議，由該國外公司
    提供其設於大陸上海市軟體發展中心等服務，並依約取得我
    國境內公司給付之各項報酬‧‧。查新世紀資通股份有限公
    司及新加坡商優利投資私營有限公司所簽訂合作協議之給付
    內容，包括辦公場地租賃、設備使用費、行政管理費、軟體
    研發人員薪資等，與所得稅法第8條第3款前段，有關提供勞
    務之報酬之性質尚有不符。‧‧。本案新世紀資通股份有限
    公司依約給付之費用，核屬新加坡商優利投資私營有限公司
    之中華民國來源所得，應由新世紀資通股份有限公司於給付
    時，依所得稅法相關規定扣繳所得稅。」，為財政部90年11
    月9日台財稅第0900456683號函之見解，該函釋乃係主管機
    關就所屬機關因執行所得稅法第8條之規定發生疑義，以主
    管機關之地位為符合法規原意之釋示，與上開法律規定之立
    法意旨相符，原審法院自得予以援用。查依卷附上訴人所提
    出之雙方簽訂契約條文以觀，該Peter公司須提供之勞務包
    括：(1)與歐洲現有客戶作更密切的聯繫，主要針對有自己銷
    售管道的公司。(2)取得歐洲的新客戶，主要是在這個領域的
    公司及分支。(3)分析此類別之商品並建議動向，以完成並圓
    滿達到客戶自有服裝品牌及服裝線。(4)針對客戶特殊產品完
    整目標的發展，其基礎建立於第四點。(5)對客戶通路員工工
    作產品相關的訓練活動。(6)對行銷活動、產品目錄遞送及銷
    售討論作支援等語。另揆諸歐得亞公司提示之資料顯示，其
    給付Peter公司之報酬，並非按照介紹合約成就後而給付且
    未訂立正式合約，系爭金額非由銷售額中的比例收取收益，
    而是按月定額給付；如屬外銷佣金，何以公司帳上卻以「開
    發費用」記帳，營利事業所得稅結算申報則以「研究費用」
    申報，均不以「佣金支出」列報？再者，Peter公司評估收
    取之營業收益是綜合其營業狀況後評估其規模、營業場所大
    小，依據對營業收入所需投入的人力、辦公場所、汽車費、
    差旅費等金額所訂定，原估計1年收取美金145,000元，後經
    其雙方協議變更為1年美金12萬元，分期支付每月美金1萬元
    。由Peter公司長期在歐洲搜集市場資訊、分析此類別的商
    品，從事調查市場、開發未來具有利潤之產品的資訊回饋給
    歐得亞公司。其交易流程為由歐洲客戶對產品需求與提出新
    型款式要求給予Peter公司，其將歐洲客戶需求資訊轉知歐
    得亞公司，該公司由Peter公司所獲客戶需求資訊開發設計
    產品再交大陸工廠打樣製造，若需修改時則以此流程重複Pe
    ter公司在交易流程中提供其對設計專業建議及資訊以取得
    歐得亞公司定額之給付；足認上訴人依該契約行為所給付之
    報酬，並非就因其居間契約成立給予酬勞者；揆諸上開財政
    部函釋意旨，即屬「在中華民國境內取得之其他收益」，是
    以上訴人主張本件係屬「進口佣金」，並非在中華民國境內
    取得收益乙節，容有誤解，自不足採。從而被上訴人限期責
    令上訴人補報並補繳應扣未扣之稅款88年度775,080元，89
    年度750,700元，90年度811,920元，91年度828,900元，92
    年度416,020元，合計3,582,620元，依法自無不合。
  (四)按「人民違反法律上之義務而應受行政罰之行為，法律無特
    別規定時，雖不以出於故意為必要，仍須以過失為其責任條
    件。‧‧。」為司法院釋字第275號解釋意旨。查上訴人既
    於88年度至92年度為歐得亞公司之負責人，亦即所得稅法第
    89 條所稱之扣繳義務人，該公司於88年至92年間給付Peter
    公司勞務報酬合計17,913,100元，即負有應依所得稅法第88
    條規定之扣繳率扣取稅款之義務；上訴人對於上開扣繳義務
    而未予以扣繳，自應有應注意能注意而不注意之過失，且亦
    不因不知法律規定而免罰；是上訴人主張本件其既無故意，
    又無過失，應予以免罰，尚難可採。從而駁回上訴人在原審
    之訴。
五、上訴人上訴意旨為：
  (一)原判決稱：「歐得亞公司於88年至92年間給付Peter公司勞
    務報酬……有合約書、88年至92年各類所得扣繳憑單暨免扣
    繳憑單申報書等資料在卷足憑，且為原告（按即上訴人，下
    同）所不爭執，洵堪認定。」，原判決既稱歐得亞公司給付
    Peter公司『勞務報酬』，卻又不依所得稅法第8條第3款及
    其立法理由規定，以勞務提供地是否在我國境內，認定是否
    為我國來源所得，顯有判決不適用法規或適用不當之違法。
  (二)依據財政部94年11月30日台財稅字第09404574180號令之規
    定，凡未編入94年版「所得稅法令彙編」之所得稅釋示函令
    ，自95年1月1日起，非經財政部重行核定，一律不再援引適
    用。財政部90年11月09日台財稅第0900456683號函釋並未編
    入94年版「所得稅法令彙編」，足見該函釋為個案核示性質
    ，本件明顯與該釋函個案事實不同，原判決援用該函認定本
    案屬在中華民國境內取得之其他收益，顯有適用法規不當之
    違法。
  (三)綜觀歐得亞公司與Peter公司簽訂之契約，Peter公司所必須
    提供之勞務，均屬開發客戶推銷貨物之勞務，歐得亞公司給
    付Peter公司之報酬，當然應屬提供勞務之報酬。又前揭財
    政部90年11月9日台財稅第0900456683號函示，係因其給付
    內容包括：辦公場地租賃、設備使用費、行政管理費、軟體
    研發人員薪資等，故其類型為「勞務報酬＋非勞務報酬」之
    型態，「勞務報酬＋非勞務報酬」其結果相當非屬單純提供
    勞務之報酬性質，認屬所得稅法第8條第11款之其他收益，
    尚符合所得稅法第8條之本旨；惟本案退萬步言，縱不認定
    Peter公司所提供勞務之報酬為單純推銷貨物之勞務報酬（
    外銷佣金），而係認定提供6種勞務之報酬，其類型亦屬「
    勞務報酬＋勞務報酬」之型態，「勞務報酬＋勞務報酬」其
    結果當然還是勞務報酬，足證原判決認定本案係屬「在中華
    民國境內取得之其他收益」之判斷，不符所得稅法第8條規
    定之本旨，且其所為之判斷與論理及經驗法則不符，自屬於
    法有違。
  (四)Peter公司所簽訂契約（證物5），係約定佣金每年美金14萬
    元（嗣經協商改為每年美金12萬元），營業額超過1年美金
    1,000萬元，Peter公司則可取得歐洲營業額百分之一．五的
    佣金，是佣金之多寡取決於Peter公司開發歐洲銷售額之多
    寡，上訴人之訴訟代理人於原審言詞辯論庭時並已提供「營
    業額計算總表」等資料予法官及被上訴人，以證明系爭佣金
    之支付係依契約約定按銷售額計算，原判決稱「系爭金額非
    由銷售額中的比例收取收益，而是按月定額給付」，應有採
    證未依證據之違法。
  (五)Peter Bartels君來函提及預估成本之目的，在於支持其報
    價的合理性，以爭取締約之機會，並不能因此代表給付內容
    即包括辦公場地租金、設備使用費、行政管理費、人員雇用
    薪資等等，因此原判決以Peter公司評估收取之營業收益是
    綜合其營業狀況後評估其規模、營業場所大小，依據對營業
    收入所需投入的人力、辦公場所、汽車費、差旅費等金額所
    訂定，認定本案揆諸財政部90年11月9日台財稅第090045668
    3號函釋意旨，即屬「在中華民國境內取得之其他收益」，
    其判斷事實有不依論理及經驗法則之違法，且亦有判決適用
    法規不當之違法。
  (六)關於原判決指摘「如屬外銷佣金，何以公司帳上卻以「開發
    費用」記帳，營利事業所得稅結算申報則以「研究費用」申
    報，均不以「佣金支出」列報？」乙節，查商業會計法及商
    業會計處理準則對於營業費用下應設置那些會計科目及如何
    使用這些會計科目，均無規範，本案歐得亞公司與Peter 公
    司合作，由該公司負責「開發」歐洲客戶，商品確認及客服
    事宜，因此公司乃設置「開發費用」會計科目，記載應支付
    Peter之佣金，並無不當或違反相關法令規定之處。至於營
    利事業所得稅結算申報書既有一致性的科目，原則上營利事
    業應將財務會計資料重分類至適當科目，以利稽徵機關審查
    ，但即使申報科目不當，稽徵機關也只能予以重分類至適當
    科目後再依相關規定審查，並不能據以否定該支出原本之性
    質，本案歐得亞公司帳列「開發費用」致會計師誤歸於研究
    發展費用科目，又因多年來未經稽徵機關核定調整，以致一
    直延用研究發展費用科目列報，並非不可能發生。且此一爭
    點於原審言詞辯論庭時，法官亦有當庭宣示系爭支出是否為
    佣金支出，應就該支出的性質加以審查判斷，不能以所列報
    之科目作為判斷依據，此可調閱原審言詞辯論庭之錄音帶，
    即可證明上訴人所言不假，而法官於言詞辯論庭作此宣示，
    復於判決書以公司列報科目作為認定系爭支出性質之依據，
    顯然原判決未斟酌全辯論意旨之結果而判斷事實，違背行政
    訴訟法第189條第1項規定。
  (七)關於原判決稱「是以原告主張本件係屬『進口佣金』，並非
    在中華民國境內取得之其他收益」乙節，上訴人從未主張本
    件屬『進口佣金』，應屬原判決之錯誤。
  (八)就連對所得稅法具有高度知識之被上訴人，在復查決定書中
    都稱歐得亞公司給付Peter公司「勞務報酬」，且被上訴人
    所屬士林稽徵所亦曾於91年8月23日檢查歐得亞公司90及91
    年度扣繳情形，當時亦未認定給付Peter公司之報酬為其他
    收益應辦理扣繳，是以，如何期待上訴人能夠認定其性質非
    屬勞務報酬，既為期待不可能，上訴人認定系爭給付為非在
    我國境內提供勞務之報酬，而未辦理扣繳，並無過失責任，
    依司法院釋字第275號解釋應不予處罰。原判決關於罰鍰部
    分雖有判決理由，但所載理由不明瞭亦不完備，應有行政訴
    訟法第243條第2項第6款判決不備理由之違法。
六、本院按：
  (一)本件上訴之法律爭點，集中在所得稅法第8條有關「中華民
    國來源所得」之定義規定。茲先將所得稅法第8條之規範結
    構及本案爭訟雙方各自主張之法律觀點，詳述如下：
    1.按所得稅法第8條之規範結構，簡言之，即是：
      (1)先對所得為類別歸屬之「定性」，決定該筆所得之種類
        。
      (2)再按定性後之所得類別，依同條第1至10款各款規定之判準，
        以決定該筆所得是否為中華民國來源所得。
      (3)只有當一筆所得，不符合該條第1款至第10款中任何一
        種之類別時，才「後補地」引用同條第11款之規定來決
        定該筆所得是否為中華民國來源所得。
    2.而在上開規範體系下，本件爭訟兩造，對上訴人擔任負責
      人之歐得亞公司，於88年至92年間給付予德國Peter公司
      之酬金共計17,913,100元，是否為「中華民國來源所得」
      發生爭議（若上開支付予德國Peter公司之酬金為德國Pet
      er公司之中華民國來源所得，上訴人即有就源扣繳之義務
      ，被上訴人正是以上訴人違反此項義務，而對之裁罰處分
      ）。而以上之爭議內容，其前置課題，又涉及對該等酬金
      收入之類別歸屬爭議。兩造之主張分如下述：
      (1)上訴人主張，上開酬金收入，其所得類別應歸入「勞務
        所得」之範圍。依所得稅法第8條第3款之規定，應以勞
        務提供地是否在中華民國境內，定其所得之歸屬。由於
        德國Peter公司是在德國境內，對其提供開發客源之服
        務，故勞務給付地在德國，該筆酬金不屬於中華民國來
        源所得，其無扣繳義務。
      (2)而被上訴人則主張：
        該筆酬金為所得稅法第8條第11款所指之「其他所得
          」，其取得之地點在中華民國境內，故屬中華民國來
          源所得，上訴人有扣繳義務，其違反扣繳義務，被上
          訴人對之所為之裁罰處分，自屬合法。
        退而言之，就算該筆酬金應定性為「勞務所得」，但
          所得稅法第8條第3款所稱之「勞務提供」，包括勞務
          提供之行為地與結果地。本件歐得亞公司既是在臺灣
          地區享受德國Peter公司之服務成果，其支付予德國
          Peter公司之酬金，當然也是德國Peter公司之中華民
          國來源所得，上訴人同樣有扣繳義務。
  (二)然而處理本案之上開法律爭議，依規範體系結構之說明，首
    先應對「勞務所得」進行定義：
    1.如果上開酬金屬於「勞務所得」以後，才有可能進一步討
      論有關「勞務所得」在所得稅法第8條第3款之法律效果（
      即定「中華民國來源所得」之標準）。
    2.如果上開酬金不屬於「勞務所得」，還要追問其是否符合
      所得稅法第8條其他第1、2款或第4至10款之所得類別。不
      符合者最後才有適用同條第11款之規定，定其是否為「中
      華民國來源所得」。
  (三)本院對「勞務所得」之定義，則如下述：
    1.按所得稅法之「所得」種類劃分，大體上可以依以下之標
      準定之：
      (1)透過私經濟之市場交換取得者。
      (2)透過公部門之給付而取得者。例如徵收，社會福利給付
        等等。
      (3)按照法律規定，在沒有支付對價之情況下，而直接取得
        者，主要類型為侵權行為之損害賠償。
    2.本案中之系爭酬金，既然是「透過私經濟之市場交換而生
      者」。故只須討論此類案型下之「勞務所得」定義。而在
      市場交換所生之勞務所得中，又可再為以下之細分，即：
      (1)透過「財產」之交換而取得所得者。此處所稱之「財產
        」包括「有體財產」與「無體財產」。分別為：
        有體財物之提供。
          其下又可再細分為二種下位類型，一為有體財物權益
          本身之永久性移轉，例如物之買賣；一為有體財物使
          用權能之一時性授與，例如物之租賃。
        無體財產權（權利）或營業秘密（非權利）之提供。
          其下同樣可以再分為二種下位類型，一為無體財產權
          （權利）或營業秘密（非權利）之永久性移轉，例如
          權利之買賣。若是非權利性質「營業秘密」之永久性
          移轉，通常會對出賣之一方附隨著不作為之約定（即
          出賣營業秘密者，負有將來不再實施所知悉營業秘密
          之義務）。另外則為無體財產權（權利）或營業秘密
          （非權利）實施權能之一時性授與，例如商標實施權
          能或專利實施權能之授與，此等權利或非權利知識秘
          密之授與，一方面均有授權範圍之時地限制（以商標
          權為例，其授權期間、行銷市場通常均會在事前有所
          約定）。另一方面，特別是在非權利營業（知識）秘
          密之授與，更會對買受者課予保守秘密與屆期後不再
          實施之不作為義務。
      (2)透過「勞務」交換而取得所得者。其在民事法所對應之
        契約類型種類繁多，但可依其屬人性之高低為「光譜式
        」之排列。位於光譜二端之極端案型，分別為「承攬契
        約」（屬人性最低）與「僱傭契約」（屬人性最高），
        中間案型則為「委任契約」。
    3.而「勞務」之特質，乃是隱藏於自然人之身體中，客觀上
      無從觀察掌握，且具有不可儲存之特性，而且提供貨幣而
      受領勞務之一方，在受領勞務時，原則上不須自己付出勞
      務，只須坐享勞務所帶來之便利。凡契約之給付內容有此
      特徵者，其對價即可定性為「勞務所得」。
    4.在實務上，一般而言，會對「勞務交易所得」或「財產交
      易所得」之歸類發生爭議者，大體上不出以下二大類型：
      (1)第一類型為，「營業秘密交易」與「勞務交易」間之混
      淆。而本案不涉及此一課題，故不予深論。
      (2)第二類型則是，「一個契約中之交易項目，兼有財產與
        勞務，彼此間又無從分割時，要如何來分類」之課題。
        因為真實的世界中，基於實際之經濟需求，約定內容經
        常是多樣而複雜。具體個案之判斷，則須依「類型化」
        方式，按近似程度之高低，來進行歸類及定性。
  (四)在確定了以上之法律觀點，本院首先必須指明，原判決之理
    由論述，並未扣緊以上之判斷體系，先對「勞務所得」為定
    義，而直接引用財政部90年11月9日台財稅第0900456683號
    函釋意旨，直接對本案事實為涵攝，而謂：「上訴人支付予
    德國Peter公司之上開報酬為中華民國來源所得」。其論述
    邏輯為：
    1.上開函釋之內容如下所述：
      (1)發布其函釋之目的乃是針對「我國境內公司與國外公司
        簽訂合作協議，由該國外公司提供其設於大陸上海市軟
        體發展中心等服務，並依約取得我國境內公司給付之各
        項報酬課稅疑義」而發者。
      (2)其函釋之揭示之規範意旨則為：
        本國＊＊股份有限公司及新加坡商＊＊有限公司所簽
          訂合作協議之給付內容，包括辦公場地租賃、設備使
          用費、行政管理費、軟體研發人員薪資等，與所得稅
          法第8條第3款前段，有關提供勞務之報酬之性質尚有
          不符。
        本國＊＊股份有限公司依約給付之費用，核屬新加坡
          商＊＊有限公司之中華民國來源所得，應由本國＊＊
          股份有限公司於給付時，依所得稅法相關規定扣繳所
          得稅。
    2.而依上訴人提出，歐得亞公司與德國Peter公司簽訂之契
      約條文觀之，德國Peter公司提供之服務內容包括：
      (1)與歐洲現有客戶作更密切的聯繫，主要針對有自己銷售
        管道的公司。
      (2)取得歐洲的新客戶，主要是在這個領域的公司及分支。
      (3)分析此類別之商品並建議動向，以完成並圓滿達到客戶
        自有服裝品牌及服裝線。
      (4)針對客戶特殊產品完整目標的發展，其基礎建立於第四
        點。
      (5)對客戶通路員工工作產品相關的訓練活動。
      (6)對行銷活動、產品目錄遞送及銷售討論作支援。
    3.又依上訴人提出之歐得亞公司資料顯示，該公司給付德國
       Peter公司之報酬，並非按照介紹合約成就後而給付，且
       未訂立正式合約，系爭金額非由銷售額中的比例收取收
       益，而是按月定額給付。因此判定該等報酬不屬外銷佣
       金。
    4.而德國Peter公司評估收取之營業收益是綜合其營業狀況
      後評估其規模、營業場所大小，依據對營業收入所需投入
      的人力、辦公場所、汽車費、差旅費等金額所訂定，原估
      計1年收取美金145,000元，後經其雙方協議變更為1年美
      金12萬元，分期支付每月美金1萬元。
    5.另外德國Peter公司提供給歐得亞公司之服內容為：
      (1)長期在歐洲搜集市場資訊、分析此類別的商品，從事調
        查市場、開發未來具有利潤之產品的資訊回饋給歐得亞
        公司。
      (2)雙方之交易流程為由歐洲客戶對產品需求與提出新型款
        式要求給予德國Peter公司，其將歐洲客戶需求資訊轉
        知歐得亞公司，該公司由德國Peter公司所獲客戶需求
        資訊開發設計產品再交大陸工廠打樣製造，若需修改時
        則以此流程重複。
      (3)德國Peter公司在交易流程中提供其對設計專業建議及
        資訊以取得歐得亞公司定額之給付。
    6.原判決因而判斷，上訴人代表歐得亞公司，依前開契約所
      給付之報酬，並非就因其居間契約成立給予酬勞。依上開
      財政部函釋意旨，即屬「在中華民國境內取得之其他收益
      」云云。
  (五)但本院認為：
    1.財政部上開台財稅第0900456683號函釋內容，並未直接對
      「勞務所得」之定義，為正面抽象之定義，而僅僅是針對
      某一個案直接作成判斷結論，中間沒有完整之法理推導，
      不適宜引為行政法院判斷訴訟案件勝負之法規範。畢竟法
      院是「依法裁判」，不是「依函釋裁判」，各別函釋必須
      與所依據之法規範相結合，透過法律解釋之操作，尋求其
      正確意涵。
    2.其次上開函釋之真實規範意涵，依本院所見，應該是指「
      在判斷因交易而取得之對價是否為勞務所得時，須視該交
      易契約對有關對價數額之計算方式，是如何約定的﹖」即
      本院上述實務常見爭議中之第二類型者。即「一個契約中
      之交易項目，兼有財產與勞務，彼此間又無從分割時，要
      如何來分類」之課題。而且只是針對個案之判斷，不能「
      絕對化，推廣於一切類似之個案中。因為：
      (1)依本院上開體系言之，上開函釋之判斷結論，未必絕對
        ，終究還是要視二者間之勞務或財產對價比例定之。
      (2)其實所有屬人性較低之勞務契約中，約定之對價中，總
        有某些部分是用以補償勞務提供者附隨提出之財產給付
        。例如建築工程承攬契約中之報酬，當然會包括建築師
        繪圖時之紙筆消耗。
      (3)重點只在於二者所占比重，以及契約約定之計價方式。
        如果分開計價時，稅捐法院越容易傾向於認定為非勞務
        所得，或者依計價方式，各別認定對價在所得稅法上之
        所得屬性。如果是包括在勞務給付中一併計算者，則稅
        捐法院比較會傾向於認定為勞務所得。
    3.接著在事實認定及法律涵攝層次上而言，原判決亦有以下
      違法之處：
      (1)原判決謂：「依歐得亞公司與德國Peter公司簽訂之契
        約條文觀之」云云，但事實上歐得亞公司與德國Peter
        公司間並沒有簽訂正式之書面契約。原判決指為契約之
        文件。實際上只是上訴人翻譯、德國Peter公司之公司
        草案而已（見原審卷第51頁），該份草案只表明，德國
        Peter公司設立之始，即以服務歐得亞公司為其主要營
        業目標而已。
      (2)又該份草案所表明，並經原判決記載於判決理由中之服
        務內容，客觀判斷，似屬「勞務」內容之服務，則其因
        此取得之對價報酬似為「勞務所得」。而原判決以該等
        對價報酬非屬「外銷佣金」，作為支持該報酬非屬「勞
        務所得」之說理基礎，更屬無據。因為「勞務所得」是
        寬廣之概念，外銷佣金僅是其下位概念，一筆所得不符
        合「外銷佣金」之定義，未必表示其不是「勞務所得」
        。
      (3)此外原判決以上訴人提出之德國Peter公司評估報告為
        據，似認因該評估報告載明收費標準是按照「規模」、
        「營業場所大小」，營業收入對應之「投入人力」、「
        辦公場所」、「汽車費」、「差旅費」等金額而訂定者
        。故認本案與上開函釋所指之個案，二者情節形相符。
        但實則該評估報告，實屬歐得亞公司與德國Peter公司
        在訂契過程中之談判來往文件。在這個過程中，德國Pe
        ter公司當然要儘量讓歐得亞公司信相，其成本極高，
        以爭取較高之報酬約定。而歐得亞公司當然不會完全相
        信，雙方才須談判磋商締約條件。故該內容與雙方最後
        締約成功時之約定內容，是完全不同的二回事，豈能混
        為一談﹖
    4.是以原判決對本案歐得亞公司支付予德國Peter公司報酬
      之所得類別屬性，實未作成有意義之「定性」。而定性活
      動本身又處在事實認定與法律適用之交界處（有學者形容
      實務上之「涵攝定性」活動，乃是在事實認定與法律規範
      意旨探究者之反覆往來。這樣的形容與真實情況極為相符
      。法院經常是因為已知之事實，而重新思考法律之規範功
      能。然後因為法律規範功能之新體認，又進一步回頭決定
      有待發現的新事實細節，二者間就不斷反覆進行。所以說
      ，定性活動是法律與事實間之反覆來回），本院無為自為
      事實認定。
  (六)至於被上訴人在原審主張：「所得稅法第8條第3款所稱之「
    勞務提供」，包括勞務提供之結果地在內。此等主張實是把
    「勞務提供地」與「勞務受領地」之不同法律概念混為一談
    。
  (七)綜上所述，原判決在報酬定性不明之情況下，遽行駁回上訴
    人在原審之起訴，自屬違法，上訴人求予廢棄，非無理由，
    應由本院將原判決廢棄，發回原審，詳細調查本案系爭報酬
    之所得類別屬屬性，若可分別計算，應分別定性，各自認定
    是否扣繳，若無從分割，則須視契約給付之核心性質，定其
    屬性後，重為妥適之判決，以昭折服。
據上論結，本件上訴為有理由，依行政訴訟法第256條第1項、第
260條第1項，判決如主文。
中　　華　　民　　國　　96　　年　　8　　 月　　13　　日
                  第二庭審判長法  官　鄭　淑　貞
                              法  官  黃　合　文
                              法  官　吳　明　鴻
                              法  官　鄭　小　康
                              法  官　帥　嘉　寶
以  上  正  本  證  明  與  原  本  無  異
中　　華　　民　　國　　96　　年　　8　　 月　　14　　日
　　　　　　　　　　　　　　　書記官　莊　俊　亨
